---
title: "Informe de gestión remota de la demanda con Telesalud"
subtitle: 'Servicio de Salud Metropolitano Sur'
author: 'R. Barrena, J. Cisternas, J. Cortés, F. Viñals, R. Ahumada, G. Prado*'
date: today
geometry: "left=2.5cm,right=2.5cm,top=2cm,bottom=2cm"
format: 
  pdf:
    toc: true
    toc-title: Tabla de Contenido
    number-sections: true
    colorlinks: true
    papersize: letter
    fontsize: '12pt'
    include-in-header: 
      text: |
        \usepackage{fancyhdr}
        \pagestyle{fancy}
        \fancyfoot[C]{\fontsize{8}{12}\selectfont Unidad de Planificación Sanitaria y Estrategias Digitales. DGR. SSMS. 2025}
---

```{r, echo=FALSE, include=FALSE, warning=FALSE, message=FALSE}
source('procesamiento_general.R')
source("calculo_establecimiento2.R")
source('graficos_telesalud_establecimiento.R')
```

```{r, echo=TRUE, include=FALSE, warning=FALSE}
last_sol_date <- format(last_sol_date, format = "%d-%m-%Y")

comma <- function(x, big.mark = ".", decimal.mark = ",", ...) {
  format(x, big.mark = big.mark, decimal.mark = decimal.mark, ...)
  }

```

```{r, echo=FALSE, include=FALSE}
library(knitr)
library(scales)
library(kableExtra)
library(arsenal)
```

```{r, echo=FALSE, include=FALSE}
total_piv_2024 <- sum(as.numeric(piv_comuna$piv_2024, na.rm = TRUE))
total_piv_2024_formato <- comma(total_piv_2024)

piv_comuna$`PIV 2024` <- comma(piv_comuna$piv_2024)
```

# Introducción

El objetivo de este informe es entregar una mirada global del funcionamiento de la estrategia Telesalud en el `r establecimiento_en_uso` del Servicio de Salud Metropolitano Sur (SSMS).

```{r, echo=FALSE, warning=FALSE, message=FALSE}

# Load necessary libraries
library(lubridate)
library(dplyr)

# Get today's date
today <- Sys.Date()

# Get the previous month and year
previous_month <- floor_date(today, "month") - months(1)
previous_month_name <- month(previous_month, label = TRUE, abbr = FALSE, locale = "es_ES.UTF-8")
previous_year <- year(previous_month)

# Combine month and year
previous_month_year <- paste(tolower(previous_month_name), previous_year)
```

Esperamos que este informe sea útil para la gestión de los equipos y la estrategia de gestión remota de la demanda del `r establecimiento_en_uso`. En caso de tener dudas o comentarios, les pedimos puedan escribirnos por los canales habituales.

# Estadísticas

En este informe se abordarán las siguientes áreas:

-   Cantidad de solicitudes nuevas.

-   Tiempo de espera.

-   Proporción de egresos vs ingresos.

Todos los datos de este utilizados fueron obtenidos de la plataforma de gestión de Telesalud: <https://gestion.telesalud.gob.cl>

## Solicitudes Totales

Desde 2021 a la fecha de corte de los datos de este informe (`r format(last_day_previous_month, format='%d-%m-%Y')`) , en el SSMS se había recibido por Telesalud un total de `r comma(nrow(data1))` solicitudes. En el `r establecimiento_en_uso`, se había recibido un total de `r comma(nrow(establecimiento1))`. Las solicitudes totales junto con la tasa por cada 1000 personas inscritas validadas en el establecimiento se muestran a continuación.

```{r, echo=FALSE, include=TRUE}

names(total_sol_centro) <- c('Total de solicitudes','PIV 2025', 'N°solicitudes/1000 personas/mes')


kable(total_sol_centro, align = 'cccc', caption = 'Cantidad de solicitudes de atención por Tasa de solicitudes por cada 1000 personas, estandarizada por cantidad de meses de implementación de la estrategia. 2025. ',longtable = TRUE)
```


## Proporción de solicitudes pendientes

La proporción de solicitudes pendientes del total de solicitudes pendientes de los últimos 12 meses, es decir, desde el `r format(mesesatras_12+1, format = "%d-%m-%Y")` al `r format(last_day_previous_month, format = "%d-%m-%Y")` , se describe a continuación. El `r establecimiento_en_uso` cuenta con un promedio de proporción de solicitudes pendientes de `r comma(round(proporcion_pendientes_establecimiento$proportion*100, 2), big.mark = '.', decimal.mark = ",")`%. El detalle por establecimiento al `r format(last_day_previous_month, format = "%d-%m-%Y")` se puede observar en la siguiente tabla:

```{r, echo=FALSE, include=TRUE, warning=FALSE, message=FALSE}

proporcion_pendientes_centro_ano <- proporcion_pendientes_centro_ano %>% arrange(desc(`Proporción de solicitudes pendientes`))

kable(proporcion_pendientes_centro_ano, align = 'cccc', caption = paste0('Cantidad y proporción de solicitudes pendientes. Últimos 12 meses. ', establecimiento_en_uso,' .SSMS.'),longtable = TRUE)
```

*\*Si el establecimiento no cuenta con solcitudes pendientes recibidas hasta el* `r format(last_day_previous_month, format = "%d-%m-%Y")` *, no será visualizado en esta tabla\**

## Tiempo de espera para el cierre

El tiempo de espera para el cierre se considera como el tiempo que transcurre desde la solicitud por el usuario/a mediante Telesalud hasta el cierre de la misma en plataforma. En este caso, se evalúa el tiempo de espera entre el `r format(anno+1,format='%d-%m-%Y')` y el `r format(last_day_previous_month,format='%d-%m-%Y')` .

En el siguiente gráfico, se muestra la  evolución del promedio de tiempo de espera mensual del `r establecimiento_en_uso`:

```{r, echo=FALSE, include=TRUE, warning=FALSE, message=FALSE}

graf_mensual_diasalcierre_establecimiento
```

### Tiempo de espera por prioridad

Al ser revisadas, los triagistas asignan prioridad a las solicitudes de atención, siendo la prioridad 1 la consulta que necesita mayor premura en su agendamiento y la prioridad 3, aquella que necesita menos premura.

La media de días de espera por prioridad del `r establecimiento_en_uso` durante el año `r year(last_day_previous_month)` es:

```{r, echo=FALSE, include=TRUE, warning=FALSE, message=FALSE}

kable(promedio_espera_prioridad_establecimiento %>% rename(Prioridad = prioridad ), align = 'cc', caption = paste0('Media de días de espera para el cierre, por prioridad. ',year(last_day_previous_month),". " ,establecimiento_en_uso,'. SSMS.'),longtable = TRUE)
```

En el siguiente gráfico se observa la media del `r establecimiento_en_uso` durante el año `r year(last_day_previous_month)` para las solicitudes, según prioridad.

```{r, echo=FALSE, include=TRUE, warning=FALSE, message=FALSE}

graf_promedio_por_prioridad
```

### Tiempo de espera por prestador

Según el tipo de prestador solicitado, se observan diferencias en los tiempos de espera. En `r establecimiento_en_uso`, la media de tiempo de espera según prestador en los últimos 12 meses. es la siguiente:

```{r, echo=FALSE, include=TRUE, warning=FALSE, message=FALSE}

kable(promedio_espera_prestador_establecimiento %>% rename(Prestador=tipo_prestador), align = 'cc', caption = paste0('Media de días de espera para el cierre, por tipo de prestador. ',year(last_day_previous_month),". " ,establecimiento_en_uso,'. SSMS.'),longtable = TRUE)
```

En el siguiente gráfico se observan las medias por establecimiento de tiempo de espera en los últimos 12 meses, según el prestador solicitado.

```{r, echo=FALSE, include=TRUE, warning=FALSE, message=FALSE}

graf_promedio_por_prestador
```

## Tipos de cierre

Según la resolución que se le entregue al usuario/a, se debe determinar un tipo de cierre para cada solicitud. Las opciones que existen actualmente en la plataforma son:

-   Resuelto por contacto telefónico.

-   Agendado para atención presencial.

-   Agendado para atención por telemedicina.

-   Agendado para orden de examen.

-   Resuelto sin agendar por solicitud repetida.

-   Cierre por no poder ubicar al paciente.

-   Cierre administrativo por no gestión.

-   Solicitud no aplica.

La proporción por comuna de los tipos de cierre durante los últimos 12 meses se observa en el siguiente gráfico:

```{r, echo=FALSE, include=TRUE, warning=FALSE, message=FALSE}

graf_tiposdecierre

```

## Tiempo de espera para solicitud - cierre - agenda (SCA)

El tiempo para el agendamiento corresponde a el tiempo entre la solicitud y la hora de agenda efectiva en la que el usuario/a asistirá a su atención.

Como se mencionó anteriormente, la media de tiempo de espera para el cierre en el `r establecimiento_en_uso`, corresponde a `r promedio_tiempo_espera_establecimiento` días. A continuación se muestran los datos de tiempo de espera del establecimiento, tipo de cierre, prioridad y tipo de prestador. Los tiempos de espera corresponden a las solicitudes cerradas durante los últimos 12 meses, desde el `r format(mesesatras_12+1, format='%d-%m-%Y')` .

En todos los casos solo se incorporan los tipos de cierre que requieren agendamiento (consulta presencial, telemedicina y orden de examen). Debido a que en ocasiones se utiliza la fecha de agenda como la fecha de cierre, se tomaron en consideración solo aquellos casos en que la diferencia en días entre cierre y agendamiento fue distinta de cero, es decir, el cierre y el agendamiento no fue el mismo día.

### Tiempo SCA

```{r, echo=FALSE, include=TRUE, warning=FALSE, message=FALSE}

kable(tabla_dias_sol_cierre_agenda_establecimiento %>% select(-centro), align = 'cccc', caption = paste0('Media de días de espera para el cierre y agendamiento.  ',year(last_day_previous_month),". " ,establecimiento_en_uso,'. SSMS.'),longtable = TRUE)
```

### Tiempo SCA por tipo de cierre

```{r, echo=FALSE, include=TRUE, warning=FALSE, message=FALSE}

kable(tabla_dias_sol_cierre_agenda_establecimiento_tipo_cierre %>% rename(`Tipo de cierre` = tipo_cierre), align = 'cccc', caption = paste0('Media de días de espera para el cierre y agendamiento, por tipo de cierre. ',year(last_day_previous_month),". " ,establecimiento_en_uso,'. SSMS.'),longtable = TRUE)
```

### Tiempo SCA por prioridad

```{r, echo=FALSE, include=TRUE, warning=FALSE, message=FALSE}

kable(tabla_dias_sol_cierre_agenda_establecimiento_prioridad, align = 'cccc', caption = paste0('Media de días de espera para el cierre y agendamiento, por prioridad. ',year(last_day_previous_month),". " ,establecimiento_en_uso,'. SSMS.'),longtable = TRUE)
```

### Tiempo SCA por tipo de prestador

```{r, echo=FALSE, include=TRUE, warning=FALSE, message=FALSE}

kable(tabla_dias_sol_cierre_agenda_establecimiento_prestador, align = 'cccc', caption = paste0('Media de días de espera para el cierre y agendamiento, por prestador. ',year(last_day_previous_month),". " ,establecimiento_en_uso,'. SSMS.'),longtable = TRUE)
```

## Proporción de cierres/solicitud

Proporción de cierres por solicitud es una medida de la cantidad de cantidad de cierres de solicitud por cada solicitud que ingresa a Telesalud. Para que exista un equilibrio entre la entrada y salida, en un establecimiento se deberían estar cerrando la misma cantidad de solicitudes que ingresan, en un determinado tiempo. Esto da como resultado un 1.0 en proporción de cierres por solicitud.

La siguiente tabla resume la proporción de cierres/solicitud en el `r establecimiento_en_uso`, con datos desde `r format(mesesatras_12+1,format='%d-%m-%Y')` hasta `r format(last_day_previous_month,format='%d-%m-%Y')`

```{r, echo=FALSE, include=TRUE, warning=FALSE, message=FALSE}
kable(proporcion_cierre_por_solicitud_ano_establecimiento %>%
        select(
          `N° solicitudes` = total_solicitudes,
          `N° cierres` = total_cierres,
          `Fecha` = month_year_sol,
          `Proporción` = cie_sol),
      align = 'cccc', caption = paste0('Proporción de cierres por cada solicitud de atención recibida. ',year(last_day_previous_month),". " ,establecimiento_en_uso,'. SSMS.'))
```

A continuación se observa un gráfico que describe la proporción de cierres por solicitud del `r establecimiento_en_uso`, durante el mismo periodo.

```{r, echo=FALSE, include=TRUE, warning=FALSE, message=FALSE}
graf_mensual_prop_estab
```

### Proporción cierres/solicitud por prestador

A continuación se detalla la proporción de cierres/solicitud, desagregado por prestador. En este caso se muestran los prestadores "Médicina", "Matrona", "Dental", "Enfermería", "Kinesiología", "Nutrición", "Psicología", "Asistente Social", "Terapia Ocupacional" y "Técnico en enfermería". La siguiente tabla muestra la proporción por establecimiento de los últimos 12 meses.

```{r, echo=FALSE, include=TRUE, warning=FALSE, message=FALSE}
proporcion_cierre_por_solicitud_ano_prestador_establecimiento %>%
  select(Prestador = tipo_prestador,
         Solicitudes = total_solicitudes, 
         Cierres = total_cierres, 
         Proporcion = cie_sol) %>%
  filter(Prestador != 'Otros prestadores') %>%
  kable(align = 'cccc', caption = paste0('Proporción de cierres por cada solicitud de atención recibida, según prestador. ',year(last_day_previous_month),". " ,establecimiento_en_uso,'. SSMS.'))

```

En los siguientes gráficos se observa la evolución de este indicador en los últimos 12 meses.

```{r, echo=FALSE, include=TRUE, warning=FALSE, message=FALSE}
graf_mensual_prop_promedio_prestadores
```
